【裁判字號】    89,上訴,1481
【裁判日期】    890808
【裁判案由】    違反水土保持法
【裁判全文】
臺灣高等法院臺南分院刑事判決            八十九年度上訴字第一四八一號    Ｇ
      上  訴  人  臺灣臺南地方法院檢察署檢察官
      上  訴  人
      即  被  告  乙  ○  ○
      選任辯護人  薛  西  全  律師
      上  訴  人
      即  被  告  丁  ○  ○
      被      告  甲  ○  ○
右上訴人因被告等違反水土保持法等案件，不服臺灣臺南地方法院八十九年度訴字第
二六七號中華民國八十九年八月八日第一審判決（起訴案號：臺灣臺南地方法院檢察
署八十八年度營偵字第一六九九號），提起上訴，本院判決如左：
      主      文
上訴駁回。
      事      實
一、乙○○係坐落台南縣東山鄉○○○段六十之二地號、地目林、面積貳萬捌仟陸佰
    陸拾壹平方公尺山坡地共有人之一張振順（張振順應有部分為六分之一）之子，
    而前揭山坡地業經主管機關編定公告為「山坡地保育區」，乙○○、丙○○（業
    經原審判決確定）、丁○○三人竟基於共同之犯意聯絡及行為分擔，乙○○、丁○○二人自民國（下同）八十八年十月二十三日起，由乙○○提供土地及三菱牌
    ＭＳ─一八○號型挖土機壹部，由丁○○駕駛操作前揭三菱牌ＭＳ─一八○號挖
    土機，丙○○則自八十八年十月二十九日起駕駛操作小松牌ＰＣ─三○○號挖土
    機，乙○○、丙○○、丁○○三人未先擬具水土保持計畫送請主管機關台南縣政
    府核定准許，即共同擅自挖取前揭山坡地中如附圖ＡＢＣＤ四部分所示面積共
    仟壹佰貳拾柒平方公尺之山坡地（下稱系爭山坡地）之土石，未作任何水土保持
    設施（如階梯狀邊坡、植被、截水道、滯洪池、沈砂池等設施），且裸露土石之
    坡面甚陂，致生水土流失；復共同未經許可，在附圖Ｄ之區域挖掘出漥地，供人
    傾倒、回填、堆置廢棄物，再以挖土機覆土於上。嗣於八十八年十一月五日上午
    十一時許，為警發現乙○○、丙○○及丁○○在現場整理垃圾及覆土，丁○○見
    狀逃逸，乙○○及丙○○則被當場逮捕，經警循線查獲丁○○。
二、案經台南縣警察局白河分局報請臺灣臺南地方法院檢察署檢察官偵查起訴。
      理      由
壹、被告乙○○、丁○○有罪部分：
一、訊據上訴人即被告乙○○、丁○○二人均矢口否認有何違反水土保持法等犯行，
    被告乙○○辯稱：該土地因下雨崩塌，向台南縣東山鄉公所陳情未果，所以自己
    整地，用山坡地的土來填土溝，避免水土流失云云；被告丁○○辯稱：伊因為看
    到警員穿便衣，不知狀況才逃走，伊是受僱埋管云云。
二、經查：
（一）被告乙○○於警訊時供承：「（問：你提供土地供不特定人傾倒廢棄物，有無
      向縣（市）政府申請核可？）我提供土地讓人倒廢棄物，沒有申請執照。」（
      見警訊卷第四頁），於偵查中供承：「（問：是否有讓別人倒垃圾或廢棄物？
      ）：：：，我只是跟朋友講只可讓他們拿廢棄物來倒，：：：。」（見偵查卷
      第十二頁）；而證人即共同被告丙○○於警訊中供述：「我於八十八年十月二
      十九日才開始在該場地開挖掩埋廢棄物」、「每天都有垃圾，我用土加以掩埋
      」、「我不知道所開採之土方去向，是由我開挖土機將土挖置於砂石車上，並
      由另一台載運廢棄物進場傾倒」、「但我有一天協助地主開採，一天約三十至
      四十車次」等語（見警訊卷第五頁背面、第六頁、第七頁背面），互核相符，
      堪認被告乙○○上開提供土地供人堆置廢棄物等自白，與事實相符，足以採信
      。
（二）又查，本件為警查獲當時現場有兩部挖土機正在整理垃圾覆土工作，有現場照
      片附卷可稽，若被告乙○○辯稱之前該處即有人傾倒垃圾為真，則該地既已用
      兩部挖土機工作多日，早應覆土完畢，何以十三公尺（依被告乙○○警訊筆錄
      所述）之漥地覆蓋大量泥土後，在表面上尚可見垃圾？且系爭土地落差極大又
      非常不平整？況依卷附現場照片顯示，系爭土地上之垃圾均為塑膠袋、塑膠皮
      等廢棄物，並非被告乙○○辯稱之磚塊等建築廢棄物。而臺灣臺南地方法院檢
      察署檢察官於八十八年十一月二十二日上午十時五十五分會同台南縣政府水土
      保持課、環保局、環保警察隊第三中隊、台南縣警察局白河分局、白河地政事
      務所至現場勘驗，現場未有任何水土保持設施，裸露坡面甚陡，下方並即面臨
      溝渠，足生水土流失甚為明顯，有臺灣臺南地方法院檢察署檢察官勘驗筆錄在
      卷可稽。且系爭土地未經許可挖取土石及傾倒垃圾，亦經台南縣政府於八十八
      年十二月八日對被告乙○○予以告發處罰在案，有台南縣政府八八府農保字第
      二一○一二九號函在卷可憑，此外，復有現場照片、土地複丈成果圖、台南縣
      東山鄉公所八九所農字第二九八０號函、台南縣東山鄉違規使用山坡地查報表
      附卷可稽。
（三）至證人王金柱、葉添堯、蔡吳阿峰三人固證稱被告乙○○確曾報請相關單位修
      復系爭山坡地上面之道路及其路基等情，惟並無法證明被告乙○○前揭雇請兩
      部挖土機僅係為了整地而無其他目的；又被告乙○○雖提出確有買受水泥管之
      證明文件，然查，埋設水泥管與提供土地供人傾倒垃圾為可併行之事，是尚不
      足以此為有利於被告乙○○之認定。
（四）末查，被告丁○○於警訊時供承：「（問：你於八十八年十一月五日十一月五
      日上午十一時許是否受僱乙○○在台南縣東山鄉○○○段六二號山坡地從事開
      挖土機開挖採取沙土回填廢棄物？）有的，：：：。」、「（問：警方前去（
      八十八年十一月五日上午十一時許）至台南縣東山鄉○○○段六二號山坡地前
      取締，當時你是否在場？：：：？）我有在場，：：：。」等語（見警訊卷第
      五十一頁背面），復且被告丁○○既係受僱於被告乙○○於系爭土地上工作多
      日，焉有不知被告乙○○提供土地回填、堆置廢棄物等情？是被告丁○○辯稱
      伊不知情，伊只是受僱埋管云云，顯係畏罪飾卸之詞，不值採信。
    綜上，本件事證明確，被告乙○○、丁○○二人之犯行，均堪認定。
三、核被告乙○○、丁○○二人所為，均係犯山坡地保育利用條例第三十五條第三項
    前段、水土保持法第三十三條第三項、廢棄物清理法第二十二條第二項第三款之
    罪。被告乙○○、丁○○二人與共同被告丙○○有犯意聯絡及行為分擔，均為共
    同正犯。再被告乙○○、丁○○二人一行為觸犯山坡地保育利用條例第三十五條
    第三項前段、水土保持法第三十三條第三項，為想像競合犯，應依刑法第五十五
    條前段從一重之水土保持法第三十三條第三項論處。又被告乙○○、丁○○二人
    所犯違反水土保持法第三十三條第三項與廢棄物清理法第二十二條第二項第三款
    二罪間，有方法結果之牽連關係，應從一重之廢棄物清理法第二十二條第二項第
    三款處斷。
四、原審以被告乙○○、丁○○罪證明確，因予適用山坡地保育利用條例第三十五條
    第三項前段，水土保持法第三十三條第三項，廢棄物清理法第二十二條第二項第
    三款，刑法第十一條前段、第二十八條、第五十五條、第七十四條第一款、第三
    十八條第一項第二款，並審酌被告乙○○、丁○○二人破壤水土及環境生態，被
    告丁○○係受雇於被告乙○○，及被告乙○○、丁○○二人犯罪之動機、目的、
    方法、所得利益、犯罪後之態度等一切情狀，分別量處被告乙○○、丁○○有期
    徒刑壹年陸月及壹年貳月。復敘明被告丁○○五年內未曾受有期徒刑以上刑之宣
    告，且被告丁○○並非地主，因一時失慮，偶罹刑典，經此偵審教訓及刑之宣告
    後，應知警惕而無再犯之虞，因認丁○○所宣告之刑以暫不執行為當，併予宣告
    緩刑肆年。扣案三菱牌ＭＳ─一八○號型挖土機壹部，為被告乙○○所有供犯罪
    所用之物，依刑法第三十八條第一項第二款宣告沒收。另扣案小松牌ＰＣ─三○○號之挖土機壹部，為無罪之被告甲○○所有，不宣告沒收。經核其認事用法，
    尚無不合，量刑亦稱妥適，被告乙○○、丁○○二人上訴意旨猶執前詞，否認犯
    罪，為無理由，應予駁回。
貳、甲○○無罪部分：
一、公訴意旨另以：被告甲○○與被告乙○○、丁○○及共同被告丙○○基於共同之
    犯意聯絡及行為分擔，未先擬具水土保持計畫送請主管機關台南縣政府核定准許
    ，自八十八年十月二十九日起提供小松牌ＰＣ─三○○號挖土機，由共同被告丙○○駕駛操作，共同擅自挖取系爭山坡地之土石，未作任何水土保持設施（如階
    梯狀邊坡、植被、截水道、滯洪池、沈砂池等設施），且裸露土石之坡面甚陂，
    致生水土流失。復未經許可，在附圖Ｄ之區域挖掘出漥地，供人傾倒垃圾廢棄物
    後，再以挖土機覆土於上。因認被告甲○○涉有違反山坡地保育利用條例第三十
    五條第三項前段、水土保持法第三十三條第三項、廢棄物清理法第二十二條第二
    項第三款等罪嫌云云。
二、按犯罪事實應依證據認定之，無證據不得推定其犯罪事實；又不能證明被告犯罪
    者，即應諭知無罪之判決，刑事訴訟法第一百五十四條、第三百零一條第一項分
    別定有明文。又認定不利於被告之事實，需依積極證據，茍積極證據不足為不利
    於被告之認定時，即應為有利於被告之認定，更不必有何有力之證據，最高法院
    三十年上字第八一六號著有判例可資參照。
三、本件公訴人認被告甲○○涉有前揭違反山坡地保育利用條例第三十五條第三項前
    段，水土保持法第三十三條第三項，廢棄物清理法第二十二條第二項第三款等罪
    嫌，無非以被告甲○○提供小松牌ＰＣ─三○○號挖土機及司機即共同被告丙○○予被告乙○○使用，及被告甲○○係與被告乙○○直接接洽，而共同被告丙○○亦確至現場作業，被告甲○○不能委為不知云云為其論據。
四、訊據被告甲○○堅決否認有何右揭違反水土保持法等犯行，辯稱：伊僅出租挖土
    機及提供司機丙○○，並不知被告乙○○欲作何事等語。經查：被告甲○○有多
    部挖土機供出租或出借，按一般機械之出租，只要談妥價錢、是否連司機及付錢
    之方法，通常出租人不致過問承租之人作業之詳情，是被告甲○○雖直接與被告
    乙○○接洽租賃事宜，並提供司機即共同被告丙○○，揆諸前揭說明，被告甲○○未詢問現場作業情形，而不知被告乙○○承租挖土機及司機究欲從事何事，尚
    非全無可能；況本案亦查無證據足以證明被告甲○○於出租之時即已明知被告乙○○欲為違反山坡地保育利用條例第三十五條第三項前段、水土保持法第三十三
    條第三項、廢棄物清理法第二十二條第二項第三款之犯行，或有證據證明共同被
    告丙○○曾明確告知被告甲○○在系爭土地之作業詳情，是被告甲○○辯稱不知
    被告乙○○承租挖土機欲作何事及對現場作業情況並不知情等語，為可採信。此
    外，復查無其他積極證據足資證明被告甲○○有前揭公訴意旨所稱之犯行，揆諸
    首揭說明，應為被告甲○○無罪之諭知。
五、至公訴人另稱：被告甲○○於八十九年三月二十二日凌晨三時三十分，在台南縣
    東山鄉○○○段二五五—六、五０—一七等土地上，被查獲其親自駕駛挖土機自
    八十九年二月作到三月底，為侯志良、李少輝、趙莠英、蔡明宗等非法傾倒之事
    業廢棄物進行覆土掩埋工作，業經警局移送，分本署八十九年度營偵字第八０五
    號案件，足證被告甲○○實際上均有參與非法廢棄物之覆土業務，而後案與前案
    有連續犯關係，屬法律上一罪，為起訴效力所及並為原審所不及審理云云。按未
    經起訴部分與起訴部分之所以成立連續犯關係，必也起訴部分經認定有罪者始足
    當之，如起訴部分經認定無罪，未經起訴部分與起訴部分即無從成立連續犯。查
    本件經本院審理結果認應為被告甲○○無罪之諭知，依上開說明，被告甲○○此
    一部分犯行與起訴無罪之部分，即難認為有連續犯之裁判上一罪關係，為起訴效
    力所不及，本院毋庸予以判決，附此敘明。
六、原審以不能證明被告甲○○犯罪，而為被告甲○○無罪之諭知，核其認事用法，
    俱無不合。檢察官上訴意旨仍執前詞，指摘原判決不當，為無理由，應予駁回。
參、被告丁○○經合法傳喚，無正當理由不到庭，爰不待其陳述，逕行判決。
據上論斷，應依刑事訴訟法第三百六十八條、第三百七十一條，判決如主文。
本件經檢察官蘇南桓到庭執行職務。
中    華    民    國      九十      年      二      月      十四        日
                                  臺灣高等法院臺南分院刑事第四庭
                                      審判長法官  徐    財    福
                                            法官  宋    明    蒼
                                            法官  蔡    崇    義
右正本證明與原本無異。
如不服本判決，應於判決送達後十日內向本院提出上訴狀，其未敘述理由者並應於提
出上訴狀後十日內向本院補提理由書（應附繕本)。
                                      法院書記官  王    全    龍
中    華    民    國      九十      年      二      月      十五        日


司法院資訊處製作；財團法人民間司法改革基金會備份。
